臺灣臺南地方法院刑事判決　　　　　　　　　　　　九十一年度南簡上字第四號
　　上　訴　人　甲○○
　　即　被　告
右列上訴人因公共危險案件，不服本院九十年度新交簡字第七四五號，中華民國九十
一年一月十八日第一審簡易判決（簡易處刑聲請案號：九十年度偵字第一二一八０號
）提起上訴，本院管轄第二審之合議庭判決如左：
    主  文
原判決撤銷。
甲○○服用酒類，不能安全駕駛動力交通工具而駕駛，處拘役肆拾日，如易科罰金，
以佰元折算壹日。
    事  實
一、甲○○於民國（下同）九十年十月十七日二十一時許，與友人前往嘉義縣網寮漁
    港釣魚，並共同飲用含有酒精成份之飲料直至翌日（十八日）七時許，甲○○明
    知其長時間飲用含酒精成份之飲料，已不能安全駕駛動力交通工具，詎仍駕駛車
    牌號碼Ｖ７─７６２０號自用小客車，沿國道一號高速公路由北往南方向行駛欲
    返回住處，且於行車途中再次飲用含有酒精成份之飲料，嗣於十八日七時三十八
    分許，行經國道一號三一０公里南向處（台南縣安定鄉），因違規外側路肩超車
    而經警攔查，並測試其飲酒後呼氣酒精含量為每公升０．七二毫克而查知上情。
二、案經國道公路警察局第五警察隊報請臺灣臺南地方法院檢察官偵查終結，聲請以
    簡易判決處刑。
    理  由
一、訊據被告甲○○對於與友人自九十年十月十七日二十一時許起迄翌日七時許，共
    同飲用飲料，復於駕車途中再次飲用飲料等情固供承不諱，惟矢口否認有何公共
    危險之犯行，辯稱：伊未駕車肇事撞及路燈，原審判決書認定與事實不符；且伊
    患有高血壓、糖尿病及帶狀皰疹，無法飲用含用酒精成份之飲料，當日係與朋友
    共同飲用維士比云云。按酒精使用後對人體之影響除造成自主神經系統亢奮與認
    知功能之暫時性缺損外，與駕駛能力有關者為對於移動景物的追蹤能力、經強光
    照射後恢復視力及監視四周的注意力等，而此三種能力在駕車時尤其重要，許多
    人飲酒後因沒有可自覺的生理反應，以致腦部功能已缺損而仍不自知照常開車，
    此乃許多酒後駕車造成意外事故的主因之一（台北醫學院附設醫院精神科蔡尚穎
    主任論文「酒精對人體生理與行為之影響」參照），亦為刑法修正增訂一百八十
    五條之三之立法理由，再道路交通安全規則第一百十四條第二款規定汽車駕駛人
    飲酒後吐氣超過每公升０．二五毫克以上者，不得駕車，即是基於酒精對人體中
    樞神經系統有麻醉作用，為維護安全駕駛而為之禁止規定。又呼氣中酒精濃度每
    公升０．五五毫克或血液中酒精濃度在百分之０．一一以上，參考德國、美國之
    標準，肇事率為一般正常人之十倍，認為已達不能安全駕駛之標準，此有法務部
    於八十八年五月十日邀集交通部、行政院衛生署、中央警察大學等單位相關人員
    召開之研商訂定刑法第一百八十五條之三服用毒品、麻醉藥品、酒類或其他相類
    之物，不能安全駕駛交通工具之認定標準會議結論可參。經查，被告確有於駕車
    前飲用含酒精成份之飲料，有酒精濃度測試表一紙在卷可憑，且被告於飲酒後駕
    駛自用小客車，其吐氣所含酒精成份竟高達每公升０．七二毫克，足認被告確已
    無法安全駕駛動力交通工具，亦有上開酒精濃度測試表及舉發違反道路交通管理
    事件通知單各一紙附卷可稽。是被告上開所辯顯係事後卸責之詞，委無足採，本
    件事證明確，被告犯行足以認定。
二、核被告甲○○所為，係犯刑法第一百八十五條之三之罪。原審以被告犯行明確，
    予以論科，固非無見。惟原審認被告服用酒類，酒後吐氣所含酒精成份測試達每
    公升０‧七二毫克，且肇事撞及路燈桿等情，然查，被告於九十年十月十八日七
    時許，駕車自嘉義縣網寮漁港出發，經國道一號高速公路由北往南方向行駛欲返
    回住處，旋於七時三十八分許，在國道一號三一０公里南向處，因違規外側路肩
    超車而經警攔查等情，業據被告供承在卷，復有警訊筆錄在卷可稽，故被告於駕
    車途中，未曾肇事撞及路燈桿，原審認被告肇事撞及路燈桿，尚有未洽。被告上
    訴意旨，執此指摘原判決不當，為有理由，應由本院將原判決撤銷予以改判。爰
    審酌被告之品行、生活狀況、犯罪所生危害，及其於犯罪後態度良好等一切情狀
    ，量處如主文所示之刑，並諭知易科罰金之折算標準，以資懲儆。
據上論斷，應依刑事訴訟法第四百五十五條之一第一項、第三項、第三百六十九條第
一項前段、第三百六十四條、第二百九十九條第一項前段，刑法第一百八十五條之三
、第四十一條第一項前段，罰金罰鍰提高標準條例第二條，判決如主文。
本案經檢察官李宗榮到庭執行職務。
中      華      民      國      九十一      年      五     月     二    日
                                  臺灣臺南地方法院刑事第二庭
                                      審判長法官  侯明正
                                            法官  林彥君
                                            法官  林中如
右正本證明與原本無異。
本件不得上訴。
中      華      民      國      九十一      年      五     月     七    日
          書  記  官  楊建新
附錄本案論罪科刑法條
刑法第一百八十五條之三
服用毒品、麻醉藥品、酒類或其他相類之物，不能安全駕駛動力交通工具而駕駛者，
處一年以下有期徒刑、拘役或三萬元以下罰金。
